ACORDAO-COMPLETO-2556865

ACÓRDÃO 7718/2022 ATA 38/2022 - PRIMEIRA CÂMARA

VISTOS, relatados e discutidos estes autos, em que se examina o ato inicial de aposentadoria de Amilson Sena Galhardo no cargo de Auxiliar em Administração na Universidade Federal do Rio Grande do Norte.
ACORDAM os Ministros do Tribunal de Contas da União, reunidos em sessão da 1ª Câmara, ante as razões expostas pelo Relator e com fundamento no art. 71, inciso III, da Constituição Federal, nos arts. 1º, inciso V, e 39, inciso II, da Lei 8.443/1992, c/c o art. 260, § 4º, do Regimento Interno/TCU e na Súmula-TCU 106, em:
9.1. considerar legal e autorizar o registro do ato de aposentadoria de Amilson Sena Galhardo, não obstante constar pagamento de parcela judicial, uma vez que a referida verba já foi excluída dos seus proventos;
9.2. dar ciência desta decisão à unidade de origem.

Ato de aposentadoria emitido pela Universidade Federal do Rio Grande do Norte, enviado ao TCU para fins de análise e julgamento.

Primeira Câmara

3. Interessado: Amilson Sena Galhardo (XXX.273.074-XX)

13.1. Ministros presentes: Walton Alencar Rodrigues (Presidente), Benjamin Zymler, Vital do Rêgo e Jorge Oliveira (Relator).
13.2. Ministros-Substitutos presentes: Augusto Sherman Cavalcanti e Weder de Oliveira.

JORGE OLIVEIRA

Adoto como parte do relatório a instrução de peça 5, aprovada pelos dirigentes da unidade técnica:
"Exame das Constatações
9.	Ato: 39802/2018 - Inicial - Interessado (a) : AMILSON SENA GALHARDO - CPF: XXX.273.074-XX
9.1.	Parecer do Controle Interno: considerar o ato Legal.
9.2.	Constatações e análises: 
9.2.1.	Ato com anexo do tipo 'Sentença judicial' (00419.004848/2016-71) .
a. Justificativa do Gestor de Pessoal: Não há. Verificação efetuada no âmbito do TCU.
b. Análise do Controle Interno:  Não há. Verificação efetuada no âmbito do TCU.
c. Análise da Equipe Técnica: Ilegal
Jurisprudência do TCU ensina que tais valores pagos a título de horas extras já deveriam ter sido absorvidos pelos sucessivos planos de carreira em benefício de todas as carreiras do serviço público.
9.2.2.	Houve o registro de pelo menos uma rubrica com 'Denominação para análise pelo TCU = Decisão judicial (15277 - DECISAO JUDICIAL TRAN JUG AT. (Decisão judicial - Outros) - R$ 566,26) .
a. Justificativa do Gestor de Pessoal: Não há. Verificação efetuada no âmbito do TCU.
b. Análise do Controle Interno:  Não há. Verificação efetuada no âmbito do TCU.
c. Análise da Equipe Técnica: Legal
Trata-se de parcela remuneratória paga com base em decisão judicial.
Ao analisar os proventos atuais (mês julho/2022) , constata-se que tal rubrica não integra os proventos, podendo o ato ser apreciado pela legalidade, com base no art. 260, § 4º, do Regimento Interno deste Tribunal.
9.2.3.	Ato com anexo do tipo 'Sentença judicial' (0003258-76.2011.4.05.8400) .
a. Justificativa do Gestor de Pessoal: Não há. Verificação efetuada no âmbito do TCU.
b. Análise do Controle Interno:  Não há. Verificação efetuada no âmbito do TCU.
c. Análise da Equipe Técnica: Ilegal
Jurisprudência do TCU ensina que tais valores pagos a título de horas extras já deveriam ter sido absorvidos pelos sucessivos planos de carreira em benefício de todas as carreiras do serviço público.
9.2.4.	
Houve o registro de pelo menos uma rubrica com 'Denominação para análise pelo TCU = Decisão judicial (15277 - DECISAO JUDICIAL TRAN JUG AT. (Decisão judicial - Outros) - R$ 572,68) .
a. Justificativa do Gestor de Pessoal: Não há. Verificação efetuada no âmbito do TCU.
b. Análise do Controle Interno:  Não há. Verificação efetuada no âmbito do TCU.
c. Análise da Equipe Técnica: Legal
Trata-se de parcela remuneratória paga com base em decisão judicial.
Ao analisar os proventos atuais (mês julho/2022) , constata-se que tal rubrica não integra os proventos, podendo o ato ser apreciado pela legalidade, com base no art. 260, § 4º, do Regimento Interno deste Tribunal.
9.3.	O quadro resumo de ocorrências e, quando for o caso, o detalhamento da norma legal e da jurisprudência para as inconsistências acima elencadas encontra-se no anexo II dessa instrução. 
9.4.	Encaminhamento do ato: 
9.4.1.	Considerar ILEGAL e recusar registro do ato de Aposentadoria 39802/2018 - Inicial de AMILSON SENA GALHARDO do quadro de pessoal do órgão/entidade Universidade Federal do Rio Grande do Norte, com base nos arts. 71, inciso III, da Constituição Federal, 1º, inciso V, e 39, inciso II, da Lei 8.443/1992 e 260, § 1º, do Regimento Interno. 
9.4.2.	Com fulcro no art. 262, caput, do Regimento Interno deste Tribunal, determinar ao órgão/entidade Universidade Federal do Rio Grande do Norte que: 
a. dispense a devolução dos valores indevidamente recebidos de boa-fé até a data da ciência do órgão/entidade Universidade Federal do Rio Grande do Norte, do acórdão que vier a ser proferido, com base no Enunciado 106 da Súmula da Jurisprudência do TCU.
b. promova a exclusão, no prazo 15 (quinze) dias, contados a partir da ciência desta deliberação, sujeitando-se a autoridade administrativa omissa à responsabilidade solidária, da rubrica apontada em face de manifesta ilegalidade, segundo entendimento pacífico do TCU, uma vez que a mesma já deveria ter sido absorvida pelos sucessivos planos de carreira.
CONCLUSÃO
10.	A abrangência e a profundidade das verificações levadas a efeito fundamentam convicção de que o ato 39802/2018 pode ser apreciado pela ilegalidade, em razão das irregularidades apontadas no item Exame das Constatações desta instrução, que representam afronta à legislação e à jurisprudência de referência
PROPOSTA DE ENCAMINHAMENTO
11.	Ante o exposto, com fundamento no art. 71, inciso III, da Constituição Federal, no art. 1º, inciso V, e art. 39, incisos I e II, da Lei 8.443/1992, no art. 260 do Regimento Interno do Tribunal de Contas da União, propõe-se: 
11.1.	Considerar ILEGAL e recusar registro do ato de Aposentadoria 39802/2018 - Inicial de AMILSON SENA GALHARDO do quadro de pessoal do órgão/entidade Universidade Federal do Rio Grande do Norte, com base nos arts. 71, inciso III, da Constituição Federal, 1º, inciso V, e 39, inciso II, da Lei 8.443/1992 e 260, § 1º, do Regimento Interno.
11.2.	Com fulcro no art. 262, caput, do Regimento Interno deste Tribunal, determinar ao órgão/entidade Universidade Federal do Rio Grande do Norte que: 
11.2.1.	dispense a devolução dos valores indevidamente recebidos de boa-fé até a data da ciência do órgão/entidade Universidade Federal do Rio Grande do Norte, do acórdão que vier a ser proferido, com base no Enunciado 106 da Súmula da Jurisprudência do TCU.
11.2.2.	promova a exclusão, no prazo 15 (quinze) dias, contados a partir da ciência desta deliberação, sujeitando-se a autoridade administrativa omissa à responsabilidade solidária, da rubrica apontada em face de manifesta ilegalidade, segundo entendimento pacífico do TCU, uma vez que a mesma já deveria ter sido absorvida pelos sucessivos planos de carreira."
2.	A representante do Ministério Público, Procuradora-Geral Cristina Machado da Costa e Silva, divergiu da proposta da Sefip. Nos termos do parecer de peça 8:
"Versam os autos sobre o ato inicial de aposentadoria de Amilson Sena Galhardo, no cargo de auxiliar em administração da Universidade Federal do Rio Grande do Norte, com fundamento no artigo 3.º da Emenda Constitucional n.º 47/2005 e vigência a partir de 28/03/2018 (peça n.º 3) .
2.	Por intermédio dos pareceres uniformes acostados às peças n.ºs 5 e 6, a Secretaria de Fiscalização de Integridade de Atos e Pagamentos de Pessoal e de Benefícios Sociais - Sefip - opina pela ilegalidade e negativa de registro da aposentadoria de peça n.º 3 devido à impugnação de parcelas judiciais constantes do ato concessório.
3.	Em consulta ao contracheque mais atual obtido no sistema Siape (peça n.º 7) , verificamos que as rubricas impugnadas pela unidade técnica foram excluídas do pagamento do inativo.
4.	Uma vez sanadas as irregularidades que maculavam o ato concessório de peça n.º 3 e não havendo outras falhas a serem suscitadas, opinamos pela legalidade e registro da aposentadoria ora em análise.
5.	Por todo o exposto, com as vênias de estilo por divergir do encaminhamento oferecido pela Sefip às peças n.ºs 5 e 6, esta representante do Ministério Público de Contas propõe a legalidade e registro do ato inicial de aposentadoria de Amilson Sena Galhardo (CPF n.º XXX.273.074-XX) , com a ressalva que as parcelas judiciais lançadas no formulário de peça n.º 3 não mais constam dos pagamentos atuais do interessado."
	É o relatório.

não há

APOSENTADORIA. PRESENÇA, NO ATO, DE PARCELA JUDICIAL. VERBA EXCLUÍDA DO CONTRACHEQUE DO INTERESSADO. POSSIBILIDADE DE JULGAMENTO DO ATO PELA LEGALIDADE. REGISTRO.

APOSENTADORIA (APOS)

Secretaria de Fiscalização de Integridade de Atos e Pagamentos de Pessoal e de Benefícios Sociais (Sefip)

Em exame o ato de concessão de aposentadoria em favor de Amilson Sena Galhardo no cargo de Auxiliar em Administração na Universidade Federal do Rio Grande do Norte, submetido, para fins de registro, à apreciação do Tribunal de Contas da União, nos termos do art. 71, inciso III, da Constituição Federal.
2.	Instruindo o feito, a Sefip manifesta-se pela negativa de registro, por considerar que as rubricas judiciais constantes dos proventos do interessado deveriam ter sido absorvidas pelos sucessivos planos que beneficiaram todas as carreiras do serviço público. 
3.	Contudo, o Ministério Público junto a esta Corte de Contas - MP/TCU chamou a atenção para o fato de a referida verba já ter sido excluída dos proventos do interessado, conforme o contracheque do inativo relativo ao mês de julho, reproduzido no anexo I da instrução da unidade técnica (peça 5, p. 5) , e do mês de agosto de 2022 (peça 7) , e por não se ter sido identificada nenhuma outra irregularidade no ato. Assim, haveria a possibilidade de julgar o ato legal.
4.	Tem razão o MP/TCU. O § 4º do art. 260 do Regimento Interno do TCU autoriza o registro da concessão, desde que ressalvada a irregularidade inicialmente apontada, nos seguintes termos:
	"§ 4º Os atos que, a despeito de apresentarem algum tipo de inconsistência em sua versão submetida ao exame do Tribunal, não estiverem dando ensejo, no momento de sua apreciação, a pagamentos irregulares, serão considerados legais, para fins de registro, devendo ser consignada no julgamento a ressalva em relação à falha que deixou de existir."
5.	Portanto, não obstante a ressalva apontada nos pareceres, a aposentadoria pode ser julgada legal em face da exclusão da parcela impugnada dos proventos.
6.	Registro, por fim, que o ato de concessão de aposentadoria deu entrada no TCU há menos de cinco anos, o que afasta a aplicação do entendimento firmado pelo STF no RE 636.553, que fixou para o TCU prazo de cinco anos, a contar de seu ingresso, para apreciação de ato de admissão e de concessão de aposentadoria, reforma e pensão.
	Ante o exposto, manifesto-me de acordo com a unidade técnica, com a ressalva indicada pelo MP/TCU e voto por que o Tribunal adote o acórdão que ora submeto à apreciação deste Colegiado.
TCU, Sala das Sessões, em 25 de outubro de 2022.
JORGE OLIVEIRA 
Relator